臺灣雲林地方法院民事裁定
110年度抗字第5號
抗  告  人  張恒瑜  


相  對  人  五翰企業股份有限公司
                      設雲林縣○○市○○里○○○路00號  法定代理人  廖瑞賢    住同上
上列當事人間請求選派檢查人事件，抗告人對民國109年12月30
日本院109年度司字第6號裁定不服，提起抗告，本院裁定如下：
    主  文
抗告駁回。
抗告程序費用新臺幣壹仟元由抗告人負擔。
    理  由
一、抗告意旨以：
　㈠抗告人為相對人之股東，持有股份509股。
　㈡公司法第210條第1項、第2項規定：「除證券主管機關另有規
    定外，董事會應將章程及歷屆股東會議事錄、財務報表備置
    於本公司，並將股東名簿及公司債存根簿備置於本公司股務
    代理機構。前項章程及簿冊，股東及公司之債權人得檢具利
    害關係證明文件，指定範圍，隨時請求查閱、抄錄或複製；
    其備置於股務代理機構者，公司應令股務代理機構提供。」
    ，因抗告人頃接獲臺灣雲林地方檢察署（下稱雲林地檢署）
    移送併辦意旨書起訴第三人黃俊嘉、連淑芬為第三人宏源企
    業有限公司（下稱宏源公司）負責人及股東，於民國102年3
    月出資設立宏源公司之過程中，有違反公司法第9條第1項前
    段、商業會計法第71條第5款、刑法第214條等罪嫌，嗣經臺
    灣高等法院臺南分院（下稱臺南高分院）以109年度上訴字
    第1091號刑事判決認定第三人黃俊嘉、連淑芬違反公司法第
    9條第1項規定，分別判處該2人各拘役50日。又因第三人黃
    俊嘉、連淑芬同時擔任相對人之監察人、股東，則上開刑事
    判決認定該2人之犯行及資金來源、流向等情，是否與相對
    人有關，即有究明之必要。
　㈢再者，第三人黃俊嘉、連淑芬分別擔任相對人監察人、董事
    期間，另行成立宏源公司，業於105年間為相對人所價購，
    嗣於108年11月7日辦理解散，但相對人卻未交代該段期間第
    三人宏源公司之相關帳目，又解散後資產之流向。復因相對
    人拒絕提供完整之資料，職是，抗告人自得依前揭法條規定
    聲請檢查人，檢查相對人自102年迄今之資產、財物（務）
    、營業有關之一切財產文件、帳簿及表冊。原裁定關於上情
    之認事用法，容有違誤，爰提起本件抗告。
  ㈣並聲明：原裁定廢棄。准對相對人聲請選派檢查人，檢查相
    對人自102年迄今之資產、財物（務）、營業有關之一切財
    產文件、帳簿及表冊。。
二、經查：
　㈠抗告人主張其自105 年12月7 日起持有相對人已發行股份總
    數百分之19.57 之股份，符合公司法第245 條第1 項規定繼
    續6 個月以上，持有已發行股份總數百分之1 以上之股份有
    限公司股東等情，有相對人之股東名簿、持股證明書在卷可
    稽，且為相對人所不爭執，是抗告人主張其具備行使少數股
    東聲請法院選派檢查人之身分要件，洵堪採信。 　　　
　㈡抗告人主張相對人之股東即第三人黃俊嘉、連淑芬在分別擔
    任相對人之監察人、董事期間，因另成立宏源公司有違反公
    司法第9條第1項規定，遭法院各判處拘役50日之情，其等之
    犯行及資金來源、流向與相對人是否有關？經抗告人於109
    年11月11日發律師函予相對人請求查閱、抄錄或複製該公司
    自102 年迄今之資產、財物（務）、營業有關之一切財產文
    件、帳簿及表冊，惟遭相對人拒絕，故有選派檢查人之必要
    云云，然：
　　⒈按除證券主管機關另有規定外，董事會應將章程及歷屆股
      東會議事錄、財務報表備置於本公司，並將股東名簿及公
      司債存根簿備置於本公司或股務代理機構。前項章程及簿
      冊，股東及公司之債權人得檢具利害關係證明文件，指定
      範圍，隨時請求查閱、抄錄或複製；其備置於股務代理機
      構者，公司應令股務代理機構提供，公司法第210 條第1 
      、2 項定有明文。又按董事會所造具之各項表冊與監察人
      之報告書，應於股東常會開會十日前，備置於本公司，股
      東得隨時查閱，並得偕同其所委託之律師或會計師查閱。
      董事會應將其所造具之各項表冊，提出於股東常會請求承
      認，經股東常會承認後，董事會應將財務報表及盈餘分派
      或虧損撥補之決議，分發各股東，公司法第229 條、第23
      0 條第1 項亦定有明文。是抗告人倘欲瞭解相對人之財務
      情形，依上揭規定，應得至相對人設址處請求查閱、抄錄
      或複製財務報表即可達到該目的。
　　⒉又抗告人自108 年6 月間始取得相對人之股權，則其聲請
      選任檢查人檢查相對人108 年6 月前之業務帳目及財產情
      形，實無權利保護之必要。而抗告人在相對人於109 年 6
       月23日召開之109 年之股東常會有親自出席，並在股東
      常會會議現場親自領取財務報表，且上開財務報表亦經股
      東常會決議通過，有相對人之股東常會會議事錄、簽到簿
      等在卷可稽（原審卷第253頁至第260頁），是難認抗告人
      有查核之必要。況本院曾於103、105 年間分別以103 年
      度司字第3 號、105 年度司字第1 號裁定選派檢查人，檢
      查相對人之業務帳務及財產資料，檢查人在檢查後並向本
      院提出報告書（原審卷第153頁至第163頁），就該檢查人
      報告書或相關憑證，抗告人亦得向相對人聲請查閱、抄錄
      或複製之，自難認本件有選派檢查人予以檢查之必要。
　　⒊抗告人另主張相對人於107 、108 年股東常會中並未就宏
      源公司解散後的資金做說明，亦無檢附會計帳目，有選任
      檢查人之必要云云，然宏源公司經解散後尚未清算完畢，
      有該公司之經濟部商工登記公示資料查詢服務、本院109
      年度司司字第24號裁定在卷可參（原審卷第127頁至第132
      頁、第279頁至第280頁），是相對人自無從就宏源公司解
      散後之資金向股東予以說明，抗告人據此請求檢查相對人
      之業務帳目及財產情形，尚難認有予以檢查之必要。 
三、綜上所述，抗告人聲請選派檢查人為無理由，原審予以裁定
    駁回並無違誤；抗告意旨指摘原裁定不當，求予廢棄，為無
    理由，應予駁回。
四、據上論結，本件抗告為無理由，依非訟事件法第46條、第21
    條第2項、第24條第1項，民事訴訟法第495條之1第1項、第
    449條第1項、第95條、第78條，裁定如主文。　　 　　　
中　　華　　民　　國　　110 　年　　2 　　月　　23　　日
                  民事第二庭  審判長法  官  陳秋如
　　　　　　　　　                  法  官  洪儀芳
　　　　　　　　　                  法  官  楊昱辰
　　　　　　　　　
本裁定僅得以適用法規顯有錯誤為理由提起再抗告。如提起再抗
告，應於裁定送達後10日內委任律師為訴訟代理人向本院提出再
抗告狀，並繳納再抗告費新臺幣1,000元。 　　　　　　　　　
中　　華　　民　　國　　110 　年　　2 　　月　　23　　日
                                    書記官　陳玉珮